【裁判字號】    99,審訴,724
【裁判日期】    991029
【裁判案由】    毒品危害防制條例
【裁判全文】
臺灣士林地方法院刑事判決             99年度審訴字第724號
公  訴  人  臺灣士林地方法院檢察署檢察官
被      告  甲○○
上列被告因違反毒品危害防制條例案件，經檢察官提起公訴（99
年度毒偵字第1240號），被告於準備程序就被訴事實為有罪之陳
述，經本院合議庭裁定本件由受命法官獨任依簡式審判程序審理
，並判決如下：
    主  文
甲○○施用第一級毒品，累犯，處有期徒刑拾壹月。扣案之甲基
安非他命壹包（驗餘淨重零點陸陸玖捌公克）沒收銷燬；另扣案
之吸食器壹組、分裝杓壹支及電子磅秤壹臺均沒收。
    事  實
一、甲○○前曾於民國89年間，因施用毒品案件，經臺灣板橋地
    方法院裁定送觀察、勒戒後，認有繼續施用毒品之傾向，再
    經同法院裁定令入戒治處所施以強制戒治，於89年4 月1 日
    停止戒治釋放出所，所餘期間交付保護管束，於89年9 月29
    日保護管束期滿未經撤銷停止戒治，視為執行完畢，並由臺
    灣板橋地方法院檢察署檢察官以89年度戒毒偵字第757 號為
    不起訴處分確定；又因違反麻醉藥品管理條例案件，經臺灣
    臺北地方法院判決處應執行有期徒刑5 年10月；復因違反麻
    醉藥品管理條例案件，經臺灣板橋地方法院判處應執行有期
    徒刑2 年3 月確定；上開2 罪接續執行，於84年11月17日縮
    短刑期假釋出監，所餘刑期交付保護管束；再因偽造文書、
    毒品、妨害自由等案件，經同法院分別以89年度易字第323
    號判決處有期徒刑4 月、89年度訴字第67號判決處有期徒刑
    9 月及89年度訴字第62號判決處有期徒刑10月確定，上揭3
    罪嗣經同法院以90年度聲字第1957號裁定應執行有期徒刑1
    年9 月確定，並與上開撤銷假釋之殘刑即有期徒刑3 年5 月
    又27日接續執行，於92年3 月28日縮短刑期假釋出監，所餘
    期間交付保護管束；而其又於上開強制戒治執行完畢釋放後
    5 年內，再因施用毒品案件，經臺灣桃園地方法院以93年度
    壢簡字第603 號判決處有期徒刑4 月確定；又再因施用毒品
    及偽造文書案件，經臺灣板橋地方法院及臺灣臺北地方法院
    分別以94年度訴字第1166號判決處有期徒刑9 月、96年度簡
    字第156 號判決處有期徒刑2 月確定，前3 罪嗣經臺灣臺北
    地方法院以96年度聲減字第516 號裁定減刑並定應執行有期
    徒刑6 月15日確定，並與前開再經撤銷假釋之殘刑即有期徒
    刑2 年1 月又14日接續執行，已於96年9 月17日縮刑期滿執
    行完畢。詎甲○○仍未悛悔，復基於同時施用第一級毒品海
    洛因及第二級毒品甲基安非他命之犯意，於99年6 月1 日下
    午5 、6 時許，在其友人位於臺北縣淡水鎮○○街19巷70號
    2 樓住處，以將海洛因及甲基安非他命混合置入吸食器內燒
    烤後產生煙霧吸煙之方式，同時施用海洛因及甲基安非他命
    1 次。嗣於99年6 月2 日凌晨3 時30分許，為警於上址查獲
    ，並當場扣得其所施用之甲基安非他命1 包（驗餘淨重0.66
    98公克）及其所有供本件施用毒品所用之吸食器1 組、分裝
    杓1 支及電子磅秤1 臺等物，經警採集其尿液送驗，始查悉
    上情。
二、案經臺北縣政府警察局三重分局報請臺灣士林地方法院檢察
    署檢察官偵查起訴。
    理  由
一、上揭事實，業據被告甲○○於警詢、偵查中及本院審理時迭
    承不諱（分見毒偵卷第8 頁、第59頁，本院卷第42頁背面及
    第45頁背面），又被告為警查獲後在警局所排尿液，經送臺
    灣檢驗科技股份有限公司以酵素免疫分析法初驗後，再以氣
    相層析質譜儀法複驗，證實該尿液呈嗎啡、安非他命及甲基
    安非他命陽性反應，有該公司分別於99年6 月22日、99年8
    月2 日出具之濫用藥物檢驗報告及臺北縣政府警察局三重分
    局查獲毒品案件被移送者姓名、代碼對照表各1 紙附卷可稽
    （分見毒偵卷第57頁、第90頁及第105 頁）；此外，並有被
    告自承為其所有供施用毒品所用之吸食器1 組、分裝杓1 支
    、電子磅秤1 臺及甲基安非他命1 包（驗餘淨重0.6698公克
    ）等扣案足憑，足認被告前開自白與事實相符，應可採信。
二、按毒品危害防制條例於92年7 月9 日修正公布，自93年1 月
    9 日施行，其中第20條、第23條將施用毒品之刑事處遇程序
    區分為「初犯」、「5 年內再犯」、「5 年後再犯」。依其
    立法理由之說明：「初犯」，經觀察、勒戒或強制戒治，應
    為不起訴處分或不付審理之裁定；經觀察、勒戒或強制戒治
    執行完畢釋放後，「5 年內再犯」者，因其再犯率甚高，原
    實施之觀察、勒戒及強制戒治既已無法收其實效，爰依法追
    訴或裁定交付審理。至於經觀察、勒戒或強制戒治執行完畢
    釋放，「5 年後再犯」者，前所實施之觀察、勒戒或強制戒
    治已足以遮斷其施用毒品之毒癮，為期自新及協助其斷除毒
    癮，仍用「初犯」規定，先經觀察、勒戒或強制戒治之程序
    。從而，依修正後之規定，祇於「初犯」及「5 年後再犯」
    2 種情形，有其追訴條件之限制，即須於初犯經觀察、勒戒
    或強制戒治釋放後，5 年內均無施用毒品之行為，始能認其
    前所實施之觀察、勒戒或強制戒治已足遮斷毒癮，而得於5
    年後再犯時，再予適用初犯之規定，重行觀察、勒戒等程序
    。倘5 年內已經再犯，經依法再為保安處分或追訴處罰，縱
    其第3 次（或第3 次以上）施用毒品之時間，在初犯之保安
    處分執行完畢釋放5 年以後，即與「5 年後再犯」之情形有
    別，且因已於「5 年內再犯」，顯見其再犯率甚高，原實施
    觀察、勒戒或強制戒治，已無法收其實效，自無再經觀察、
    勒戒及強制戒治之必要，應由檢察官逕行起訴，始符新法修
    正之本旨（最高法院95年第7 次刑事庭會議決議、97年度臺
    非字第540 號判決參照）。查，本案被告前因施用毒品案件
    ，經法院裁定送觀察、勒戒及強制戒治，於執行完畢後5 年
    內再犯施用毒品罪，業經追訴及判處罪刑確定等情，有臺灣
    高等法院被告前案紀錄表在卷可稽，是本案被告所為施用毒
    品之犯行，距離前開強制戒治執行完畢釋放雖已逾5 年，惟
    被告於上開強制戒治執行完畢後5 年內，既已再犯施用毒品
    罪，並經追訴、處罰，揆諸前揭說明，其本次犯行即與毒品
    危害防制條例第20條第3 項所稱之「5 年後再犯」有別，是
    公訴人依法追訴，於法並無不合，本院自應依法論科。
三、核被告甲○○所為，係犯毒品危害防制條例第10條第1 項之
    施用第一級毒品罪及同條第2 項之施用第二級毒品罪，其施
    用前持有海洛因及施用前、後持有甲基安非他命之低度行為
    ，均應為施用之高度行為所吸收，不另論罪。被告係以一行
    為同時施用第一級毒品及第二級毒品，為想像競合犯，應依
    刑法第55條規定，從一重之施用第一級毒品罪處斷。又被告
    有如事實欄所載前案科刑及執行之情形，有臺灣高等法院被
    告前案紀錄表在卷可考，其於有期徒刑執行完畢後5 年內，
    故意再犯本案有期徒刑以上之罪，為累犯，應依刑法第47條
    第1 項之規定加重其刑。爰審酌被告曾因施用毒品犯行而送
    觀察、勒戒、強制戒治及法院判處罪刑確定，仍不知悛悔，
    復再施用毒品，且係將毒性迥異之二種毒品混合施用，顯見
    其無戒絕之決心，惟念其施用毒品乃戕害自己身心健康，尚
    未危及他人，且本次施用毒品犯行僅1 次，犯後於偵審程序
    迭承犯行，態度尚稱良好等一切情狀，量處如主文所示之刑
    ，以示懲儆。末查，扣案之第二級毒品甲基安非他命1 包（
    驗餘淨重0.6698公克），應依毒品危害防制條例第18條第1
    項前段規定沒收銷燬之。至扣案之吸食器1 組、分裝杓1 支
    及電子磅秤1 臺，均係被告所有，供本案犯罪所用之物，業
    據其供明在卷，併依刑法第38條第1 項第2 款之規定，併予
    宣告沒收。
據上論結，應依刑事訴訟法第273 條之1 第1 項、第299 條第1
項前段，毒品危害防制條例第10條第1 項、第2 項、第18條第1
項前段，刑法第11條、第47條第1 項、第55條、第38條第1 項第
2 款，判決如主文。
本案經檢察官顏珮珊到庭執行職務。
中    華    民    國    99    年    10    月    29    日
                  刑事第一庭  法  官  莊明達
以上正本證明與原本無異。
如不服本判決應於收受判決後10日內向本院提出上訴書狀，並應
敘述具體理由；其未敘述上訴理由者，應於上訴期間屆滿後20日
內向本院補提理由書。
                              書記官  丁梅芬
中    華    民    國    99    年    10    月    29    日
附錄本件論罪科刑依據法條全文
毒品危害防制條例第10條
施用第一級毒品者，處6 月以上5 年以下有期徒刑。
施用第二級毒品者，處3 年以下有期徒刑。

司法院資訊處製作；財團法人民間司法改革基金會備份。
